高雄高等行政法院判決
　　　　　　　　　　　　　 九十六年度訴字第七一四號
　　　　　　　　　　　 　　九.
原　　　告　遞速國際有限公司
代　表　人　甲○○
訴訟代理人　王炯棻　律師
　　　　　　王錦堂　律師
　　　　　　黃永隆　律師
被　　　告　財政部高雄關稅局
代　表　人　乙○○　局長
訴訟代理人　丙○○
　　　　　　丁○○
上列當事人間因違反海關緝私條例事件，原告不服財政部中華民
國九十六年六月二十八日台財訴字第０九六０００八四九二０號
訴願決定，提起行政訴訟。本院判決如下：
　　主  文
原告之訴駁回。
訴訟費用由原告負擔。
　　事  實
甲、事實概要：
緣原告於民國（下同）九十四年十二月二十七日委由怡速報關有
限公司，向被告所轄高雄機場分局報運進口大陸產製ＳＨＯＥＭ
ＡＴＥＲＩＡＬＳ貨物乙批（報單號碼ＢＦ/九四/二九九/０一
０九一、主提單號碼000－00000000）計一０八件，
電腦核定以Ｃ３方式通關，經查驗結果，於四支空硬紙管內查獲
每一空硬紙管夾藏六塊白色塊錠狀物品，共計二十四塊，五、二
六四．五公克，經法務部調查局鑑定為第一級毒品海洛英，純度
為百分之四八．三四，純質淨重一、九九二．四一公克。被告乃
將刑事部分移由台灣高雄地方法院檢察署偵辦，而違反海關緝私
條例部分，由被告按財政部關稅總局驗估處查得該貨價格為ＣＩ
ＦＴＷＤ每公斤一百五十萬（純質淨重）核定其價格，並認定原
告有報運貨物進口，虛報所運貨物名稱，涉及逃避管制之事實，
並依海關緝私條例第三十七條第三項轉據同條例第三十六條第一
項、第三項規定，作成九十五年第00000000號處分書，
處原告貨價三倍之罰鍰新台幣（下同）八、九六五、八四五元，
並沒入貨物。原告不服，申請復查，未獲變更；提起訴願，亦遭
決定駁回，遂提起本件行政訴訟。
乙、兩造聲明：
一、原告聲明求為判決：
（一）訴願決定及原處分均撤銷。
（二）訴訟費用由被告負擔。
二、被告聲明求為判決：
（一）原告之訴駁回。
（二）訴訟費用由原告負擔。
丙、兩造之爭點：
一、原告起訴意旨略謂：
（一）九十四年十二月二十七日原告客戶吳瑞和委託運送大陸進
      口布料，經被告查獲布卷內夾藏走私海洛英毒品，原告知
      悉上情後，於同年月二十八日即主動配合被告及航警局提
      供委託貨主之資料追查該運送毒品案件，並於同年月二十
      九日調回派駐大陸人員蔡宗昇及台灣相關幹部至航警局製
      作相關筆錄協助案件調查。其後原告提供運送之實際貨主
      資料及原告員工到場製作筆錄，航警局得以知悉該案行為
      人為吳瑞和，並將運送毒品案相關罪證移送台灣高雄地方
      法院檢察署訴請偵辦。本件原告僅係以公司名義代理進口
      ，並非實際貨主，且於案發後積極配合相關單位之調查，
      並提供真正之貨主資料供司法機關得以訴追不法，足認原
      告應無私運本件夾藏海洛英之主觀上之故意與過失。
（二）次按「私運貨物進口、出口或經營私運貨物者，處．．不
      知為私運貨物而有起卸、裝運、收受、貯藏、購買或代銷
      之行為，經海關查明屬實者，免罰。」海關緝私條例第三
      十六條第四項定有明文。本件原告僅係代他人進口貨物，
      實際貨主另有其人，原告並提供本件貨主吳瑞和之資料供
      相關單位調查追訴，此為被告所明知，被告竟以原告違反
      海關緝私條例第三十七條第三項規定轉據同條例第三十六
      條第一項、第三項規定處以貨價三倍之罰鍰，復查及訴願
      決定並予駁回，於法自有未合。且與本件相似案例，經台
      北高等行政法院九十三年度訴字第九一三號判決撤銷原處
      分及訴願決定，本件應予援用等語。
二、被告答辯意旨略謂：
（一）按「報運貨物進口而有左列情事之一者，得視情節輕重，
      處以所漏進口稅額二倍至五倍之罰鍰，或沒入或併沒入其
      貨物：一、虛報所運貨物之名稱、數量或重量。．．」、
      「有前二項情事之一而涉及逃避管制者，依前條第一項及
      第三項論處。」及「私運貨物進口．．．處貨價一倍至三
      倍之罰鍰。」、「前二項私運貨物沒入之。」分別為海關
      緝私條例第三十七條第一項第一款、第三項及第三十六條
      第一、三項所明定。本件原告報運貨物進口，夾藏毒品海
      洛英，逃避管制，被告依首揭規定予以論處，於法洵無不
      合。
（二）另按「除法律另有規定者外，不問何人，於他人之案件，
      有為證人之義務。」為刑事訴訟法第一百七十六條之一所
      明定。原告在本案涉及刑事偵查部分，原有配合司法警察
      機關調查義務，惟積極配合司法警察機關之調查，與本身
      是否具有違反行政法上義務之故意或過失，係屬二事。次
      查，報運進口貨物有無違章虛報，係以報單上原申報與實
      到來貨是否相符為認定依據，原告既以經營貿易為常業，
      對出借牌照供第三人進口貨物，或由他人洽妥以自己公司
      名義報運進口貨物，有據實報明所運貨物名稱、數量或重
      量、價值等之義務，並應有防止夾藏管制品等之注意義務
      及負相關法律責任，系爭貨物係以原告名義申報進口，且
      有虛報情事，自應以原告為處分對象，如其虛報情事而有
      違反海關緝私條例者，即已違反誠實申報之作為義務，自
      應受處罰，原告縱無故意，亦難謂無過失。
（三）另依財政部八十四年五月九日台財關第八四０一七五九三
      六號函釋規定：「廠商報運貨物進口，夾藏管制物品或其
      他准許進口類物品，其進口人與實際貨主不同時，．．視
      其報運進口之貨物內所夾藏之物品類別，分別依海關緝私
      條例第三十七條第三項轉據第三十六條第一項或第三十七
      條第一項規定處罰；而對幕後走私之實際貨主則依同條例
      第三十六條第一項及第三項規定處罰。」係採進口人與幕
      後走私之實際貨主分別處罰原則，其所涉法條亦不相同，
      本案貨物係以原告名義申報進口，既有夾藏管制物品而違
      反海關緝私條例之情事，已違反誠實申報之作為義務，自
      應以原告為處分對象。又海關緝私條例第三十七條係以處
      罰虛報貨物之進口人為對象，日後如經司法機關判決確認
      係他人為幕後走私之實際貨主，被告將依上揭函釋規定，
      再行處罰實際貨主，原告自不得主張另有實際貨主而冀邀
      免罰。況系案貨物迄今司法機關尚未判決確認幕後走私之
      實際貨主，被告為確認實際貨主，以九十六年一月二十三
      日高普機字第０九六一００一六四四號函向內政部警政署
      航空警察局高雄分局查詢，據該分局以九十六年一月二十
      五日航警高分三字第０九六００００四九八號函復及檢附
      刑事案件報告書，僅列載本案已依刑事案件將吳瑞和等犯
      罪嫌疑人移交台灣高雄地方法院檢察署偵辦中，並未確認
      吳瑞和為實際貨主，原告所訴為無理由。且依首揭財政部
      函釋，進口人與幕後之貨主係分別處罰，因此，縱然可證
      明原告非為本件海洛英毒品之實際貨主，原告仍應依法論
      處。又原告非為本件海洛英毒品之實際貨主，與原告於本
      件主觀上並無故意及過失，兩者之間並無調查之關聯性。
（四）至原告所舉台北高等行政法院九十三年度訴字第九一三號
      判決，係進口人受託進口暗藏毒品於進口報關「前」為配
      合調查局情資線報，接受指示依程序辦理報關因而查獲實
      際貨主，並經司法判決確定，與本案係申報進口經海關發
      現不法情事「後」始配合偵辦，兩者案情迥異，要難執此
      冀邀免罰，原告所訴核無足採等語。
　  　理  由
一、按「報運貨物進口而有左列情事之一者，得視情節輕重，處
    以所漏進口稅額二倍至五倍之罰鍰，或沒入或併沒入其貨物
    ：一、虛報所運貨物之名稱、數量或重量。．．」、「有前
    二項情事之一而涉及逃避管制者，依前條第一項及第三項論
    處。」及「私運貨物進口．．，處貨價一倍至三倍之罰鍰。
    」、「前二項私運貨物沒入之。」分別為海關緝私條例第三
    十七條第一項第一款、第三項及第三十六條第一、三項所明
    定。
二、本件原告於九十四年十二月二十七日委由怡速報關有限公司
    ，向被告所轄高雄機場分局報運進口大陸產製ＳＨＯＥＭＡ
    ＴＥＲＩＡＬＳ貨物乙批（報單號碼ＢＦ/九四/二九九/０
    一０九一、主提單號碼000－00000000）計一０
    八件，電腦核定以Ｃ３方式通關，經查驗結果，於四支空硬
    紙管內查獲每一空硬紙管夾藏六塊白色塊錠狀物品，共計二
    十四塊，五、二六四．五公克，且經法務部調查局鑑定為第
    一級毒品海洛英，純度為百分之四八．三四，純質淨重一、
    九九二．四一公克。被告乃將刑事部分移由台灣高雄地方法
    院檢察署偵辦，而違反海關緝私條例部分，由被告按財政部
    關稅總局驗估處查得該貨價格為ＣＩＦＴＷＤ每公斤一百五
    十萬（純質淨重）核定其價格，並認定原告有報運貨物進口
    ，虛報所運貨物名稱，涉及逃避管制之事實，並依海關緝私
    條例第三十七條第三項轉據同條例第三十六條第一項、第三
    項規定，以九十五年第00000000號處分書，裁處原
    告貨價三倍之罰鍰八、九六五、八四五元，並沒入貨物等情
    ，有進口報單、法務部調查局鑑定通知書、查價單及被告九
    十五年十一月一日九十五年第00000000號處分書附
    於原處分卷可憑，洵堪認定。原告起訴意旨略以：本件實際
    寄貨人為吳瑞和，原告事前並不知情，原告已配合檢調單位
    查緝，實際貨主亦經移送台灣高雄地方法院檢察署偵辦，原
    告僅以原告名義代理進口，足證原告確為不知情之第三人，
    並非貨主，應符合海關緝私條例第三十六條第四項免罰之規
    定，被告前揭處分顯有違誤云云。
三、經查：
（一）按海關緝私條例第三十七條規定之立法目的，係要求貨主
      及報運人均應盡誠實申報義務，以維護正常貿易行為，此
      觀財政部於八十四年五月九日台財關字第八四０一七五九
      三六號函釋謂：「為有效遏止不肖廠商及私梟取巧借用他
      人進口商牌照虛報貨物進口，以逃避受罰，對不知情之進
      口人違反真實申報義務及知情之幕後走私實際貨主，視其
      報運進口之貨物所夾藏之物品為管制物品或准許進口類物
      品，分別依適當之法條予以論處，以昭公允。」同申斯旨
      ，自可援用。本件原告之營業項目為快遞，係以代客戶運
      送為專業，為兩造所不爭，則原告對於以其名義進口之貨
      物與實際來貨是否相符，自應盡查證之責，而不得貿然進
      口。本件原告就系爭貨物事先縱不知情，然其未予查驗，
      即以原告之名義向被告投單報關，縱非故意，亦有應注意
      、能注意而疏未注意之過失甚明。原告客觀上既有虛報系
      爭來貨名稱之行為，並涉及逃避管制，而其主觀上亦有過
      失，其本身即有違反海關緝私條例第三十七條第一項第一
      款規範之違章行為，即堪認定，尚不得以其配合查緝實際
      貨主而免責。
（二）又海關緝私條例第三十六條第四項所謂「不知為私運貨物
      而有起卸、裝運、收受、藏匿、購買或代銷之行為，經海
      關查明屬實者，免罰。」係指私運貨物或經營私運貨物者
      以外之人而言（最高行政法院五十二年判字第三二八號判
      例意旨參照）。本件原告以其名義報運進口，係為報運進
      口貨物之主體，揆諸上開判例意旨，自無上開規定適用之
      餘地。再按「報運貨物進口而有左列情事之一者，得視情
      節輕重，處以所漏進口稅額二倍至五倍之罰鍰，或沒入或
      併沒入其貨物：一、虛報所運貨物之名稱、數量或重量。
      ．．」、「有前二項情事之一而涉及逃避管制者，依前條
      第一項及第三項論處。」及「私運貨物進口．．，處貨價
      一倍至三倍之罰鍰。」、「前二項私運貨物沒入之。」海
      關緝私條例第三十七條第一項第一款、第三項及同條例第
      三十六條第一、三項分別定有明文。被告按系爭貨物完稅
      貨價裁處三倍之罰鍰，在於法定範圍內，並無裁量逾越之
      情形，且被告衡酌原告報運進口之物品，屬毒品危害防治
      條例所列一級毒品，其流入社會易造成毒品之濫用，而認
      其情節非屬輕微，其處原告貨價三倍之罰鍰並予沒入，乃
      在法律規定之裁罰範圍，揆諸前揭說明，並無違誤。
（三）至原告所舉台北高等行政法院九十三年度訴字第九一三號
      案件事實，係進口人於進口報關前配合調查局情資線報，
      接受指示配合辦理報關，因而查獲實際貨主，並經司法判
      決確定，是報運進口係配合檢警查緝，並無逃避管制之故
      意或過失責任可言，此與本件事實顯不相侔，尚難比附援
      引。原告執此求為撤銷，自無可採。
四、綜上所述，原告報運貨物進口，虛報所運貨物名稱，涉及逃
    避管制之事實，被告依海關緝私條例第三十七條第三項轉據
    同條例第三十六條第一項、第三項規定，處原告貨價三倍之
    罰鍰八、九六五、八四五元，並沒入貨物，即無違誤，訴願
    決定予以維持，亦無不合，原告提起本件訴訟，求為撤銷，
    為無理由，應予駁回。另兩造其餘攻擊防禦方法，均核與本
    件判決結果不生影響，爰不一一論述，附此敘明。
五、據上論結，本件原告之訴為無理由，依行政訴訟法第一百九
    十五條第一項後段、第九十八條第一項前段，判決如主文。
中　　華　　民　　國　九十六　年　十一　月　  三十  　日
                  第一庭審判長法  官  呂佳徵
                              法  官  林勇奮
                              法  官  蘇秋津
以上正本係照原本作成。
如不服本判決，應於判決送達後二十日內向本院提出上訴書狀，
其未表明上訴理由者，應於提起上訴後二十日內向本院提出上訴
理由書（須按對造人數附繕本）；如於本判決宣示或公告後送達
前提起上訴者，應於判決送達後二十日內補提上訴理由書（須附
繕本）。未表明上訴理由者，逕以裁定駁回。
中　　華　　民　　國　九十六　年　十一　月　  三十  　日
　　　　　　　　　　　　　　　書記官  陳嬿如
